【裁判字號】    98,訴,502
【裁判日期】    980320
【裁判案由】    偽造文書
【裁判全文】
臺灣臺中地方法院刑事判決              98年度訴字第502號
公  訴  人  臺灣臺中地方法院檢察署檢察官
被      告  乙○○
上列被告因偽造文書案件，經檢察官提起公訴（98年度偵字第16
34號），被告於準備程序就被訴事實為有罪之陳述，本院合議庭
裁定由受命法官獨任進行簡式審判程序，判決如下：
    主    文
乙○○行使偽造私文書，足以生損害於公眾及他人，處有期徒刑
參月，如易科罰金，以新臺幣壹仟元折算壹日。如附表所示偽造
之「蔡智文」署押共伍枚均沒收。
    犯罪事實
一、乙○○於民國97年9月9日晚上7時許，在臺中縣烏日鄉某工
    地飲用酒類後，仍騎乘車牌號碼KBT -779號重型機車前往他
    處，於同日晚上11時許，途經臺中縣神岡鄉○○路與中山路
    口，為警攔查並實施呼氣酒精濃度測試，測得其呼氣中酒精
    濃度為每公升0.32毫克（所涉公共危險犯行由檢察官另案偵
    辦），又因乙○○無重型機車駕駛執照，其為規避無照駕駛
    及酒醉駕車之罰責，竟基於行使偽造私文書及偽造署押之犯
    意，冒用其兄「蔡智文」名義，接續在如附表編號一、二、
    三所示之酒精濃度測定值列印單、舉發違反道路交通管理事
    件通知單及執行交通違規移置保管車輛存根上，偽造「蔡智
    文」之署押共5枚（詳如附表所示），而偽造完成用以證明
    「蔡智文」本人已收受員警所交付舉發違反道路交通管理事
    件通知單、執行交通違規移置保管車輛通知意旨之私文書，
    並交還員警而持以行使；足生損害於檢警機關對交通違規事
    件處理暨偵查犯罪之正確性及蔡智文。
二、案經臺中縣警察局交通隊報請臺灣臺中地方法院檢察署檢察
    官偵查起訴。
  理    由
一、上揭犯罪事實，業據被告乙○○於本院審理時坦承不諱，核
    與被害人蔡智文於警詢中指述遭冒名之情節相符，並有交通
    部公路總局臺中區監理所豐原監理站97年10月29日中監豐字
    第0972002382號函、酒精濃度測定值列印單影本一份、臺中
    縣警察局中縣警交字第HD0000000號舉發違反道路交通管理
    事件通知單存根聯影本一份、臺中縣警察局執行交通違規移
    置保管車輛存根（第0000000號）存根聯影本一份、攔檢現
    場照片等附卷可稽，足見被告上開自白，確與客觀事實相符
    ，堪予採信。本件被告因酒後駕車及無照駕駛，假冒被害人
    蔡智文之名義應訊，自足以生損害於被害人蔡智文及檢警機
    關對於道路交通違規事件管理與犯罪偵查之正確性無訛。綜
    此，本件事證明確，被告犯行洵堪認定。
二、按刑法上之偽造署押罪，係指單純偽造簽名、畫押而言，若
    在制式之書類上偽造他人簽名，已為一定意思表示，具有申
    請書或收據等類性質者，則係犯偽造文書罪（最高法院85年
    度臺非字第146號判決意旨參照）。而在舉發違反道路交通
    管理事件通知單收受通知聯者簽章及交通違規移置保管車輛
    存根之收受收據及通知聯者簽章欄內偽簽他人署押，自形式
    上觀察，足以知悉係表示由他人名義出具領收上開單據通知
    之證明，此與事先在印妥內容之收據上偽簽他人姓名之情形
    無異，屬刑法第210條所稱之私文書，復將該通知單、存根
    交回警員處理，對該文書之內容有所主張，自有行使之意思
    。從而，本件被告乙○○在如附表編號二、三所示之文件上
    ，偽造被害人蔡智文之署押，均屬偽造私文書；被告於完成
    前揭偽造私文書後，復分別持交員警，而主張各該文書內容
    ，自有行使之意思，核被告所為，係犯刑法第216條、第210
    條之行使偽造私文書罪。至被告在如附表編號一所示之酒精
    濃度測定值列印單上偽造被害人蔡智文之署押，僅係單純表
    示承認簽署公務員所製作之公文書，以擔保其憑信性，係犯
    刑法第217條之偽造署押罪。惟被告乙○○冒用「蔡智文」
    名義先後為偽造署押、私文書復持以行為，主觀上係基於單
    一犯意，客觀上亦均僅侵害一個法益，且係於密切接近之時
    地接連實施，各偽造署押行為之獨立性極為薄弱，在刑法評
    價上，以視為數個舉動之接續施行，合為包括之一行為予以
    評價，較為合理，是應屬接續犯。又被告偽造署押後，進而
    偽造私文書，再持以行使，其偽造署押為偽造私文書之部分
    行為，其偽造之低度行為為行使之高度行為所收吸，均不另
    論罪。起訴書雖漏未論及被告於如附表三所示執行交通違規
    移置保管車輛存根上偽造署押、私文書及持以行使之犯行，
    然此部分與公訴人起訴之犯罪事實，具有實質上一罪關係，
    已如前述，應為起訴效力所及，本院自得併予審理，附此敘
    明。爰審酌被告前有詐欺前科（現正執行中，未構成累犯）
    ，有臺灣高等法院被告前案紀錄表可按，猶不知悔改，為規
    避員警之查緝，率予冒用其兄長蔡智文之名義簽收文件，造
    成警察機關處理不便及浪費國家追訴犯罪機關資源，惟念其
    犯後坦承一切犯行，態度良好等一切情狀，量處如文所示之
    刑，並諭知易科罰金之折算標準。至被告在如附表所示文件
    上偽造之「蔡智文」署押共5枚，不問屬於犯人與否，均應
    依刑法第219條之規定，併予宣告沒收。
據上論斷，應依刑事訴訟法第273條之1第1項、第299條第1項前
段、刑法第216條、第210條、第41條第1項前段、第219條，判決
如主文。
本案經檢察官甲○○到庭執行職務
中    華    民    國    98    年    3    月    20    日
                  刑事第五庭  法  官     吳幸芬
以上正本證明與原本無異。
如不服本判決應於收受判決後10日內向本院提出上訴書狀，並應
敘述具體理由；其未敘述上訴理由者，應於上訴期間屆滿後20日
內向本院補提理由書（均須按他造當事人之人數附繕本）「切勿
逕送上級法院」。
                              書記官     黃毅皓
中    華    民    國    98    年    3    月    20    日
附錄論罪科刑法條
刑法第210條
偽造、變造私文書，足以生損害於公眾或他人者，處五年以下有
期徒刑。
刑法第216條
行使第210條至215條之文書者，依偽造、變造文書或登載不實事
項或使登載不實事項之規定處斷。
附表（偽造地點均在臺中縣神岡鄉○○路與中山路口）
┌─┬─────┬─────────┬────────────┐
│編│時間      │偽造之署押所在    │備註                    │
│號│          │                  │                        │
├─┼─────┼─────────┼────────────┤
│1 │97年9月9日│臺中縣警察局酒精濃│偽造「蔡智文」署押共2 枚│
│  │23時44分許│度測定值列印單（共│（於各張上偽造簽名各1 枚│
│  │          │二張）            │，共2枚）               │
├─┼─────┼─────────┼────────────┤
│2 │97年9月9日│臺中縣警察局中縣警│偽造「蔡智文」署押共2枚 │
│  │23時44分許│交字第HD0000000號 │（含於移送聯上偽造簽名1 │
│  │後        │舉發違反道路交通管│枚，另複寫至存根聯之「蔡│
│  │          │理事件通知單      │智文」之簽名各1枚）     │
│  │          │                  │                        │
│  │          │                  │                        │
├─┼─────┼─────────┼────────────┤
│3 │97年9月9日│臺中縣警察局執行交│偽造「蔡智文」署押1枚   │
│  │23時44分許│通違規移置保管車輛│                        │
│  │後        │存根（第0000000號 │                        │
│  │          │）                │                        │
│  │          │                  │                        │
│  │          │                  │                        │
├─┴─────┴─────────┴────────────┤
│共計偽造「蔡智文」署押共5枚                                 │
└──────────────────────────────┘


司法院資訊處製作；財團法人民間司法改革基金會備份。
